【裁判字號】    95,易緝,48
【裁判日期】    950613
【裁判案由】    竊盜
【裁判全文】
臺灣桃園地方法院刑事判決              95年度易緝字第48號
公  訴  人  臺灣桃園地方法院檢察署檢察官
被      告  甲○○
上列被告因竊盜案件，經檢察官提起公訴（94年度偵字第16119
號），本院判決如下︰
    主  文
甲○○無罪。
    理  由
一、公訴意旨略以：被告甲○○與丙○○（所犯竊盜犯行業經本
    院於民國95年2 月21日以94年度易字第1538號判決判處有期
    徒刑10月，於同年3 月9 日確定在案）共同基於意圖為自己
    不法所有之犯意聯絡，於民國94年8 月27日凌晨1 時50分許
    ，由丙○○駕駛某不詳車牌號碼之自用小貨車搭載被告，至
    桃園縣平鎮市○○路南勢2 段262 巷30弄21號前，趁四下無
    人之際，由被告在附近把風，丙○○則持其所有、客觀上足
    以威脅人之生命、身體安全可供作兇器使用之Ｔ型螺絲起子
    1 支，將之插入汽車電門發動引擎，竊取被害人乙○○所有
    車牌號碼AO-2732 號自用小客車，得手後被告隨即上車共同
    離去，嗣於同日凌晨2 時15分許，經警於桃園縣平鎮市○○
    路與環南路口查獲，並當場扣得前開螺絲起子1 支。因認被
    告涉有刑法第321 條第1 項第3 款之加重竊盜罪嫌云云。
二、按犯罪事實應依證據認定之，無證據不得推定其犯罪事實；
    不能證明被告犯罪者，應諭知無罪之判決，刑事訴訟法第15
    4 條第2 項、第301 條第1 項分別定有明文。又事實之認定
    ，應憑證據，如未能發現相當證據，或證據不足以證明，自
    不能以推測或擬制之方法，為裁判基礎；且認定犯罪事實所
    憑之證據，雖不以直接證據為限，間接證據亦包括在內，然
    而無論直接證據或間接證據，其為訴訟上之證明，須於通常
    一般之人均不致有所懷疑，而得確信其為真實之程度者，始
    得據為有罪之認定，倘其證明尚未達到此一程度，而有合理
    之懷疑存在而無從使事實審法院得有罪之確信時，即應由法
    院為諭知被告無罪之判決，有最高法院40年台上字第86號判
    例、76年台上字第4986號判例可資參照。復按，共犯之成立
    ，除共同實施犯罪行為者外，其就他人之行為負共犯之責者
    ，以有意思聯絡為要件，若事前並未合謀，實施犯罪行為之
    際，又係出於行為者獨立之意思，即不負共犯之責，亦經最
    高法院19年上字第694 號判例闡釋在案。
三、公訴人認被告甲○○涉有上揭竊盜犯嫌，係以共犯丙○○於
    偵查中證稱被告應知悉其準備竊車，且於審理時亦證述被告
    應有看到其從自用小貨車內拿取扣案之Ｔ型螺絲起子，佐以
    共犯丙○○竊車之後，被告亦隨之上車，以及被告之行動電
    話門號0000000000號於案發前後與丙○○之行動電話門號00
    00000000號間之雙向通聯紀錄查詢單，認被告與丙○○間就
    竊車犯行有犯意之聯絡，為其主要論據。訊據被告固坦承於
    上揭時、地遭警員攔檢時，乘坐在丙○○所竊取之前揭自用
    小客車內之事實，惟堅決否認有何竊盜犯行，略以：當時係
    因丙○○所駕駛之自用小貨車半途沒油，丙○○就要伊在車
    上等，他則下車不知去哪裡，伊並沒有看到丙○○有從車上
    拿走1 支Ｔ型螺絲起子，也不知丙○○要去偷車，之後丙○
    ○有開另1 輛車子要伊上車，伊就上車等語置辯。經查：
（一）按被告以外之人於偵查中向檢察官所為之陳述，除顯有不
      可信之情況者外，得為證據，刑事訴訟法第159 條之1 第
      2 項定有明文。查共犯丙○○於偵查中就被告所涉竊盜犯
      行以證人身份具結做證，嗣於本院審理時，經本院提示前
      開偵訊筆錄，丙○○亦證稱沒有意見等情，足見丙○○於
      偵查中向檢察官所為之陳述，係出於自由意識，應無顯不
      可信之情況，揆諸前揭法文，丙○○於偵查中向檢察官所
      為之陳述，自得採為本案之證據。至於丙○○在警詢中之
      陳述，因本院未採之作為本案之證據，爰不另論述其證據
      能力，先予說明。
（二）被告甲○○於警詢、偵查及本院審理時均堅決否認有下手
      行竊前開自用小客車之犯行，而證人丙○○於94年8 月26
      晚間8 時許，駕駛1 輛自用小貨車至被告位在桃園縣八德
      市榮友一村14號住處，搭載被告外出前往某處，嗣於94年
      8 月27日凌晨1 時50分許，行經桃園縣平鎮市○○路南勢
      2 段262 巷口前，因車子油料用盡而停靠路邊，被告見狀
      即下車準備徒步前往加油站購油，丙○○見被告面有不悅
      ，遂喊住被告要其返回車內，並在車上等候，丙○○旋即
      從該自用小貨車駕駛座上方遮陽板處拿取扣案之Ｔ型螺絲
      起子，進入巷內竊取上開車牌號碼AO-2732 號自用小客車
      ，得手後駛至自用小貨車旁招手要被告上車等節，亦據證
      人丙○○於偵查及本院審理時結證明確，是本件尚乏積極
      證據足證被告甲○○有下手行竊前揭自用小客車之客觀行
      為。
（三）至被告與丙○○間就本件竊車犯行，彼此間有無明示通謀
      或有默示之合致，決定由證人丙○○下手行竊，被告則在
      案發現場附近把風或接應？經查：
    證人丙○○雖於94年11月10日偵查中結證稱：甲○○當時
      知道伊要去偷車等語，惟其亦結證稱：伊叫甲○○在小貨
      車旁邊等，沒有誰提議要偷車，當時氣氛不好，我們都沒
      有講話，伊沒有跟甲○○提到叫他把風的事情，只有叫他
      在那邊等伊等語（見94年度偵字第16119 號偵查卷宗第97
      頁），證人丙○○既證稱案發當時無人提議竊車，其並未
      告知被告其計劃行竊他人車輛之事，亦無囑被告在該自用
      小貨車旁把風，則證人丙○○如何確知被告知悉伊要去偷
      車？，此已屬有疑，且嗣於本院審理時，證人丙○○結證
      稱：伊不知道甲○○是否知道伊要去偷車，伊只知道伊自
      己的部分，當時甲○○不高興，他也沒有問伊下車要去做
      什麼等語，顯見證人丙○○在偵查中證稱被告知道伊要去
      偷車云云，應屬其個人臆測之詞，而應以其於審理中經過
      交互詰問及對質後，證稱其不知被告是否知悉其要偷車之
      證詞，較為可採。
    證人丙○○於本院審理時雖證稱其係叫被告坐上自用小貨
      車之駕駛座，再從車外伸手自駕駛座上方遮陽板處拿取扣
      案之Ｔ型螺絲起子，故被告應該有看到其拿取該螺絲起子
      云云，然證人丙○○僅係依據被告當時坐在該自用小貨車
      駕駛座乙節，而推測被告應有看見其拿取螺絲起子，已屬
      臆測之詞，參以案發時值凌晨1 時50分許之深夜，視線不
      清，且證人丙○○係自車外由被告頭頂上方之遮陽板處拿
      取該螺絲起子，被告斯時若非全程注視丙○○之一舉一動
      ，本難留意丙○○係自車內取走何物，是被告是否確目睹
      丙○○從車內拿取該螺絲起子，並憑此而推知丙○○係欲
      持以竊車，誠屬可疑，基於「罪證有疑，利於被告」之證
      據法則，尚無從遽為被告不利之認定。
    公訴人雖主張證人丙○○竊車後，被告亦隨之上車，顯見
      被告與丙○○於行竊之前有竊車之犯意聯絡云云，然丙○
      ○因其所有之自用小貨車沒油而無法繼續行駛，隨即下車
      離開，未久即駕駛1 來歷不明之車輛前來，招手要被告上
      車，由此縱可認被告斯時對於該車可能係丙○○行竊而來
      乙節應無毫無所悉之理，然被告與丙○○為朋友關係，當
      日又係相約共同外出，且斯時正值深夜，不易覓得其他交
      通工具可搭乘離開該處，故無暇他想隨即上車，亦屬人情
      之常，僅憑被告有乘坐丙○○所竊得之前開自用小客車乙
      節，誠難逕予推論被告在丙○○行竊之初，即與丙○○有
      犯意之聯絡。
    公訴人另提出被告之行動電話門號0000000000號於案發前
      後與丙○○之行動電話門號0000000000號間之雙向通聯紀
      錄查詢單，證明被告與丙○○在案發前後並無任何通話，
      然上開事證，與竊車犯行無直接關連，亦無從作為認定被
      告有參與本件竊車犯行之積極證明或旁證。
四、綜上所述，本案依公訴人所提事證，尚不足以證明被告與丙
    ○○就竊車犯行間有何犯意聯絡或行為分擔。此外，復查無
    其他積極證據足資證明被告有何公訴意旨所指之犯行，揆諸
    首揭判例及法文，被告犯罪自屬不能證明，自應為其無罪之
    諭知。
據上論斷，應依刑事訴訟法第301 條第1 項，判決如主文。
本案經檢察官古慧珍到庭執行職務
中    華    民    國    95    年    6     月    13    日
                  刑事第十庭  審判長法  官   江德民
                                    法  官   柯姿佐
                                    法  官   蔡和憲
上正本證明與原本無異。
如不服本判決書，應於送達後10日內，向本院提出上訴狀。
                                    書記官   常毓生
中    華    民    國    95    年    6     月    14    日


司法院資訊處製作；財團法人民間司法改革基金會備份。
